臺灣臺中地方法院刑事判決　　　　　　　94年度易字第1224號
公　訴　人　台灣台中地方法院檢察署檢察官
被　　　告　丙○○
上列被告因重利案件，經檢察官提起公訴（93年度偵字第13097
號），本院判決如下：
    主    文
丙○○共同乘他人急迫貸以金錢，而取得與原本顯不相當之重利
，處有期徒刑參月，如易科罰金，以參佰元折算壹日。
扣案之甲○○簽發面額新台幣捌萬元之本票壹張（票號ＷＧ00
000000號）沒收。
    犯 罪 事 實
一、 丙○○與綽號「阿國」之柯姓成年男子基於乘他人急迫貸
     以金錢，而取得與原本顯不相當之重利之犯意聯絡，於民
     國九十二年八月五日，在自由時報刊登身分證貸款廣告，
     並登載0000000000號行動電話以供聯絡。適甲
     ○○見該貸款廣告，因需款孔急，撥打上述行動電話，與
     綽號「阿國」之柯姓成年男子聯絡，向其借款新台幣（下
     同）四萬元，綽號「阿國」之柯姓成年男子即乘甲○○急
     迫之際貸以四萬元，約定每十天為一期，每期應支付利息
     八千元，借款時須先預扣第一期利息八千元及保管費一千
     元，甲○○實得三萬一千元，該綽號「阿國」之柯姓成年
     男子復要求甲○○簽發面額八萬元之本票（票號ＷＧ00
     000000號）及交付其身分證作為擔保，且提供不知
     情之鄭吉宏所有官田郵局00000000000000
     號帳戶予甲○○支付利息匯款使用。甲○○除借款時已遭
     預扣之八千元利息外，另自九十二年八月十四日起至九十
     二年十一月二十四日止，陸續匯款共四萬五千元之利息至
     前開鄭吉宏所有官田郵局帳戶，丙○○及綽號「阿國」之
     柯姓成年男子因而取得與原本顯不相當之重利。嗣甲○○
     無力再支付高額利息，丙○○乃自九十三年五月間起，接
     續撥打電話向甲○○催討本息，甲○○迫於無奈，佯與丙
     ○○達成返還七萬五千元本息之協議，並即向台中縣警察
     局霧峰分局報案。迨九十三年七月二十二日十五時三十分
     許，丙○○前往台中縣大里市○○街二八二號前，向甲○
     ○催收本息時，為警當場查獲，並扣得甲○○所有身分證
     一枚（已發還甲○○）及其簽發面額八萬元之本票一張（
     票號ＷＧ00000000號）。
二、案經台中縣警察局霧峰分局報請台灣台中地方法院檢察署檢
    察官偵查起訴。
    理    由
一、訊據被告丙○○否認重利犯行，辯稱甲○○係向綽號「阿國
    」之不詳姓名成年男子借款四萬元，簽發面額八萬元之本票
    ，每十天利息為八千元，並提供身分證作為擔保，綽號「阿
    國」之不詳姓名成年男子於九十三年五月間，在台中市○○
    路一間茶坊，向伊稱甲○○繳息正常，而將其對甲○○之債
    權，以二萬元之代價轉讓予伊，伊當場交付現金二萬元予綽
    號「阿國」之不詳姓名成年男子，取得該面額八萬元之本票
    及甲○○所有之身分證、電話號碼，由伊向甲○○收取四萬
    元之本金，伊未向甲○○催收利息云云。惟查上揭犯罪事實
    ，業據被害人即證人甲○○分別於警訊及偵查中指述綦詳，
    復有其所簽發面額八萬元之本票一張（票號ＷＧ00000
    000號）扣案，及台中縣警察局霧峰分局扣押筆錄、扣押
    物品目錄表、查獲現場圖、鄭吉宏所有前開官田郵局帳戶客
    戶歷史交易清單各一份、郵政國內匯款執據影本十一張附卷
    可稽（依卷附郵政國內匯款執據影本顯示，被害人甲○○自
    九十二年八月十四日起至九十二年十一月二十四日止，合計
    匯款四萬五千元之利息至鄭吉宏所有前開官田郵局帳戶，起
    訴書認被害人甲○○共支付十四萬四千元之利息，尚有未合
    ）。又被告迄未提出綽號「阿國」之真實姓名年籍以供查證
    ，所供綽號「阿國」向伊稱甲○○繳息正常，而將其對甲○
    ○之債權，以二萬元之代價轉讓予伊，伊當場交付現金二萬
    元予綽號「阿國」，取得該面額八萬元之本票及甲○○所有
    之身分證、電話號碼云云，顯違常情（依前所述，被害人甲
    ○○除遭預扣之八千元外，合計僅另支付四萬五千元之利息
    ，並未依約定繳息，被告受讓前不可能未查證）。參以被害
    人甲○○於偵查中證稱被告至少與伊電話聯繫二十次以上，
    伊可以確定係被告打電話給伊或半夜至伊家按電鈴，被告每
    次打電話講話都很難聽，經過協調被告要伊返還八萬元，後
    來又改為七萬五千元，伊係向一位柯姓外務人員借款等語；
    被告在本院審判程序時亦供承伊自九十三年五、六月份開始
    打電話予甲○○等情，益徵被害人甲○○之指述非虛，被告
    所辯無非飾卸之詞，不足採信，其犯行已堪認定。
二、核被告所為，係犯刑法第三百四十四條之重利罪。其與綽號
    「阿國」之柯姓成年男子間，有犯意聯絡及行為分擔，為共
    同正犯。爰審酌被告尚無前科（見卷附台灣高等法院被告全
    國前案紀錄表）、乘被害人甲○○急迫貸以金錢，取得與原
    本顯不相當之重利，雖危害社會善良風俗，但所得利息不多
    ，情節尚非嚴重，及其犯罪動機、目的、手段、犯罪後態度
    等一切情狀，處以如主文所示之刑，並諭知易科罰金之折算
    標準。扣案之被害人甲○○簽發面額八萬元之本票一張（票
    號ＷＧ00000000號），係被告及共犯「阿國」所有
    ，因犯罪所得之物，應依刑法第三十八條第一項第三款宣告
    沒收。
據上論斷，應依刑事訴訟法第二百九十九條第一項前段，刑法第
二十八條、三百四十四條、第四十一條第一項前段、第三十八條
第一項第三款，罰金罰鍰提高標準條例第一條前段、第二條，判
決如主文。
本案經檢察官乙○○到庭執行職務。
中　　華　　民　　國   　94  　年  　8  　月　　9   　日
                  台灣台中地方法院刑事第八庭
                        審判長法  官  朱光國
                              法  官  洪俊誠
                              法  官  鍾堯航
上正本證明與原本無異。
如不服本判決，應於送達後十日內向本院提出上訴狀（須附繕本
），上訴於台灣高等法院台中分院。
中　　華　　民　　國   　94  　年  　8  　月　　9   　日
                              書記官  葉泰濃
附錄本案論罪科刑法條全文
刑法第三百四十四條：
乘他人急迫、輕率或無經驗貸以金錢或其他物品，而收取與原本
顯不相當之重利者，處一年以下有期徒刑、拘役或科或併科一千
元以下罰金。
